臺灣高等法院刑事判決
109年度上易字第1697號
上  訴  人  臺灣桃園地方檢察署檢察官 
被      告  BUI DUC VIET （中文名：裴德越）





上列上訴人因被告毀損案件，不服臺灣桃園地方法院109年度易
字第694號，中華民國109年7月29日第一審判決（聲請簡易判決
處刑案號：臺灣桃園地方檢察署109年度偵字第2982號），提起
上訴，本院判決如下：
    主  文
原判決撤銷，發回臺灣桃園地方法院。
    理  由
一、公訴意旨略以：被告BUI DUC VIET（下稱被告）為南亞電路
    板股份有限公司（下稱南亞公司）員工，其於民國108年11
    月26日下午11時46分許，在桃園市○○區○○路0000號之南亞公
    司宿舍（下稱南亞宿舍）內，基於毀損之犯意，徒手拉扯南
    亞公司所有、裝設在天花板上之3支監視器鏡頭之線路，使
    線路斷裂導致監視器無法使用，天花板及所依附之輕鋼架亦
    因此破損、凹陷，不堪使用，足以生損害於南亞公司。經鍾
    和廷告訴，因認被告涉犯刑法第354條毀損之罪嫌。
二、原判決意旨略以：被告於108年11月26日下午11時46分許，
    在南亞公司宿舍內，徒手拉扯裝設在天花板上之監視器鏡頭
    線路，致令該監視器無法使用，天花板及所依附之輕鋼架亦
    因此破損、凹陷，不堪使用等節。惟依本件遭毀損之監視器
    鏡頭線路、天花板及所依附之輕鋼架，均設置於上開外勞宿
    舍等情，顯見告訴人鍾和廷（下稱告訴人）並非該監視器鏡
    頭線路、天花板及輕鋼架等物之所有權人，而告訴人於案發
    時係擔任該宿舍之舍監職務，是告訴人鍾和廷對該宿舍及其
    內設置之物品並無享有用益、處分之權責甚明。是以就該外
    勞宿舍之監視器鏡頭線路、天花板及輕鋼架遭受毀損，告訴
    人自非該犯罪之直接被害人，其就上開物品遭毀損部分提出
    告訴，即難謂為適法。而認本案未經合法告訴，爰不經言詞
    辯論，依刑事訴訟法第303條第3款規定諭知不受理判決。
三、檢察官上訴意旨以：告訴人於案發時既係南亞公司外勞宿舍
    之舍監，對於宿舍内公有財物自有用益權及處分權，是其對
    於上開受損之物品亦有用益及處分之權責，應認其亦為毀損
    罪之直接被害人，而就本案有告訴權，是難認原判決妥適，
    請求撤銷原判決，另為適當之判決。
四、按刑事訴訟法第232條規定：「犯罪之被害人，得為告訴。
    」所謂犯罪之被害人，指因犯罪行為而直接受害之人而言；
    關於財產法益被侵害時，該財產之所有權人固為直接被害人
    ，而對於該財產有事實上管領支配力之人，因他人之犯罪行
    為致其管領支配力受有侵害者，亦屬犯罪之直接被害人，自
    得為告訴（最高法院91年度台非字第262號、95年度台非字
    第275號判決意旨參照）。
五、經查：
　  原判決雖以告訴人於案發時係擔任南亞宿舍之舍監，對該宿
    舍及其內設置之物品並無用益、處分之權責。是以就該外勞
    宿舍之監視器鏡頭線路、天花板及輕鋼架遭受毀損，告訴人
    自非該犯罪之直接被害人，而認本案未經合法告訴，固非無
    見。惟查告訴人於警詢時陳稱：目前擔任南亞公司外勞宿舍
    舍監，其於108年11月26日晚上23時50分許在公司宿舍外查
    看監視器畫面時，發現被告於同日23時42分以跳躍方式拉扯
    監視器鏡頭，造成3支監視器鏡頭及部分輕鋼架天花板損壞
    ，我要提出毀損告訴等語明確（偵卷第15～16頁）。再南亞
    公司稱：告訴人為本公司員工，107年10月16日擔任宿舍管
    理員至今，負宿舍安全及監視錄影設備管理之責，南亞公司
    對南亞宿舍內之財產有使用權，並有宿舍內監視錄影設備所
    有權，本公司對於告訴人對本件所涉受損之監視器等具有事
    實上之管領支配力，被告毀損監視器，乃侵害其事實上之管
    領支配力等語，有該公司109年10月27日南電錦管字第20201
    022號函附卷可參（本院卷第35～37頁）。依上可知，本案受
    損之監視器鏡頭線路、天花板及輕鋼架係南亞公司所有，告
    訴人既為南亞公司指派擔任宿舍管理員，對本件所涉受損之
    外勞宿舍之監視器鏡頭線路、天花板及輕鋼架等似具有事實
    上之管領支配力，則依照前揭說明，其告訴非不合法，原審
    判決以本案未據被害人即告訴權人提出告訴，欠缺訴追要件
    為由，依據刑事訴訟法第303條第3款規定逕為公訴不受理之
    判決，饒有研求之餘地。且為維護被告之審級利益、訴訟權
    不應予以剝奪仍須予以保障，自有撤銷原審判決發回原審法
    院審理之必要，並不經言詞辯論為之。
據上論斷，應依刑事訴訟法第369條第1項但書、第372條，判決
如主文。 
中　　華　　民　　國　　109 　年　　12　　月　　10　　日
                  刑事第七庭    審判長法　官  孫惠琳
                                      法　官  連雅婷
                                      法　官  張育彰
以上正本證明與原本無異。
不得上訴。
                                      書記官  周士涵
中　　華　　民　　國　　109 　年　　12　　月　　11　　日